Inventaris van het archief van het Hoofdbestuur der Posterijen en Telegrafie, 1893-1926
Nationaal Archief, Den Haag
De gelddiensten, dat wil zeggen de Rijkspostspaarbank en de Postcheque- en Girodienst, worden in dit verband alleen behandeld in relatie tot het hoofdbestuur van de Posterijen en Telegrafie, aangezien zij als autonome organisatie hun eigen archief hadden (zie inventaris 2.16.79). Voor de voorgeschiedenis van deze diensten wordt hierbij verwezen naar de inleidingen van deze inventarissen. Voorts dient vermeld te worden, dat de Rijkspostspaarbank ten aanzien van de Posterijen en Telegrafie een zelfstandiger positie innam dan de Postcheque- en Girodienst.
1.5.5.1. Rijkspostspaarbank (RPS)
De wet tot instelling van de Rijkspostspaarbank trad op 1 april 1881 in werking
Wet van 25 mei 1880 (Stbl. nr. 88)
. Motieven die tot het oprichten van deze RPS leidden waren het verschaffen van grotere zekerheid aan kleine spaarders (door middel van het sparen bij een overheidsbedrijf) én de goede bereikbaarheid van de spaarinstellingen voor het publiek door middel van het gebruik van de postkantoren.
De relatie tussen de RPS en het hoofdbestuur bestond voornamelijk op het gebied van samenwerking bij het gebruik van de postkantoren, die immers een kassiersfunctie voor de RPS vervulden. De daaruit voortvloeiende administratieve bezigheden (beleggingen, betalingen e.d.) werden in nauw overleg behandeld. Tevens werd de belegging van rekening-courantgelden voor de Postcheque- en Girodienst in 1918 opgedragen aan de directeur van de RPS
K.B. d.d. 9 maart 1918 nr. 50
.
Verder werden alle zaken met betrekking tot de RPS, waarbij een besluit of de medewerking van de minister van Waterstaat, Handel en Nijverheid vereist was, aan het hoofdbestuur voorgelegd. Het betrof onder meer de volgende onderwerpen: organisatie, personeel, samenwerking met andere financiële instellingen (ook internationaal) en gebouwen. Het hoofdbestuur bracht over deze zaken dan advies uit aan de minister, evenals de directeur van de RPS en de Raad van Toezicht op de RPS dit deden. Per 1 januari 1917 legde het hoofdbestuur deze adviserende taak neer.
1.5.5.2. Postcheque- en Girodienst (PCGD)
Al in 1904 werd door de verenigde Kamers van Koophandel de wens geuit tot het instellen van een cheque- en girodienst en ook vanuit de middenstandsbonden zag men hierin mogelijkheden om het geld- en betalingsverkeer te verbeteren en vergemakkelijken. Door een combinatie van economische factoren en bureaucratische problemen zou het echter nog tot 1916 duren eer de wettelijke regeling van de PCGD een feit was; de dienst zelf werd op 16 januari 1918 opengesteld
Wet van 19 juni 1916 (Stbl. nr. 342)
. Het giraal sparen werd in 1919 mogelijk.
De PCGD was binnen de organisatie van het Staatsbedrijf der Posterijen en Telegrafie een zelfstandig instituut; zij had een eigen directeur die direct onder de directeur-generaal geplaatst was. De postkantoren werden als girokantoren aangewezen, elk met een eigen administratie; het hoofdkantoor te 's-Gravenhage fungeerde alleen als onderkomen voor de directie en de controle-afdeling.
Deze decentrale organisatievorm voldeed na verloop van tijd niet meer en leidde tot centralisatieplannen: enerzijds omdat de postkantoren ook kassiersfuncties gingen vervullen voor andere financiële instellingen, anderzijds omdat het centrale girokantoor de administratie van de verschillende postkantoren niet allemaal meer kon controleren. Nadat het eerste centralisatieplan in 1918 in de Tweede Kamer was verworpen, werd een tweede plan in 1922 goedgekeurd en in 1923 uitgevoerd
Girobesluit 1923 (Stbl. nr. 139)
. De centralisatie die aanving op 24 augustus 1923 verliep echter dermate slecht, dat de PCGD van 4 oktober 1923 tot 1 oktober 1924 gesloten moest blijven. Naar aanleiding van dit debacle werden twee onderzoekscommissies ingesteld
Commissie Tak (23 januari 1924 ingesteld) en Commissie König (7 februari 1924 ingesteld).
.
Toen de centralisatie eenmaal was doorgezet, fungeerde het hoofdkantoor te ‘s-Gravenhage als centraal girokantoor met betrekking tot administratie en controle, terwijl de postkantoren alleen nog een kassiersfunctie hadden. Aan de verhouding met het hoofdbestuur veranderde maar weinig, alleen met de administratie van de PCGD had het hoofdbestuur geen directe bemoeienis meer.
Overzicht van topfunctionarissen binnen Posterijen en Telegrafie
Organisatieschema van Posterijen en Telegrafie
Overzicht van niet in afdelingsverband ondergebrachte diensten, adviserende instanties, commissies, stichtingen enz.
4 Lijst van geraadpleegde literatuur
75 jaar Wereldpostvereniging // PTT bedrijfsbanden: maandblad voor het personeel van het Staatsbedrijf der Posterijen, Telegrafie en Telefonie 10 (1949) 7 (juli), p. 196-197
1897 Het begin van de telefonie // Het PTT-bedrijf: denkbeelden methoden onderzoekingen XX (1976) 3 (aug.), p. 145-192
Benschop, W.J.M.: Een korte geschiedenis van het Hoofdbestuur der Posterijen, Telegrafie en Telefonie ter herdenking van zijn vijf en twintigjarig bestaan, 1893-29 april 1918 / samengesteld door W.J.M. Benschop en H. Icke. - 's-Gravenhage: Hoofdbestuur der Posterijen en Telegraphie, 1918
Benschop, W.J.M.: Een korte geschiedenis van het Hoofdbestuur der Posterijen, Telegrafie en Telefonie ter herdenking van zijn veertigjarig bestaan, 1893-1933 / samengesteld door W.J.M. Benschop en H. Icke. - 's-Gravenhage: Staatsbedrijf der PTT, 1933
Berg, D. van den, e.a.: Symposium 'telecommunicatie 2OOO' // Het PTT-bedrijf: denkbeelden methoden onderzoekingen XVII (1970) 2 (dec.), p. 85 - 152
Boer, R. de: De telegraaf // Tijdschrift van het Koninklijk Nederlands Aardrijkskundig Genootschap tweede reeks (1933) 3,4 (mei/juli)
Bosch, Th.M.J. van den: Inventaris van het archief van de Rijkstelegraaf 1852-1892 / Th.M.J. van den Bosch en E.M.Beugelink. - 's-Gravenhage: Staatsbedrijf der PTT, Afd. A en R, 1965
Brandjes, W.: Inventaris van het archief van de Dienst der Posterijen 1877-1892 / W. Brandjes. - 's-Gravenhage: Staatsbedrijf der PTT, Afd. A en R, 1969
Brink, E.A.B.J. ten: Geschiedenis van de Rijkstelegraaf 1852-1952 / E.A.B.J. ten Brink en C.W.L. ScheIl. - 's-Gravenhage: Staatsbedrijf der PTT, 1954
Brink, E.A.B.J. ten: De geschiedenis van het postvervoer / E.A.B.J. ten Brink. - Bussum: Fibula-van Dishoeck, 1969. - (Fibulareeks; nr. 42)
Drenthen, M.J.: Naar herdenking 1OO jaar UPU // Tijdschrift voor PTT: orgaan van de vereniging van hogere ambtenaren bij het Staatsbedrijf der PTT 81 (1973) 5 (dec.), p. 62-63
Gedenkboek ter herinnering aan het tienjarig bestaan van de Nederlandse Vereniging voor Radiotelegrafie: 1916-1926. - 's-Gravenhage: Nederlandse Vereniging voor Radiotelegrafie, 1926
Harmsen, B.T.: De organisatie van het postvervoer in Nederland // Het PTT-bedrijf: denkbeelden methoden onderzoekingen IV (1951) 1 (okt.)
Hofman, F.A.: De wereldpostunie 1874-1974 // Aangetekend, personeelskrant van het Staatsbedrijf der Posterijen, Telegrafie en Telefonie 7 (1974) 168 (okt.) p. 6-8
Hogesteeger, G.: Concentratie en centralisatie bij de openbare telefonie in Nederland 1881-1940 / G. Hogesteeger. - 's-Gravenhage: Staatsbedrijf der PTT, 1984. - (Geschiedkundige uitgaven van het Staatsbedrijf der PTT; nr. VI)
Hogesteeger, G.: De Colleges van Toezicht en Advies bij het Staatsbedrijf der Posterijen, Telegrafie en Telefonie // Jaarboek voor de geschiedenis van bedrijf en techniek / (onder red. van W. van den Broeke...et al.; G. Hogesteeger ... et al.). - Utrecht: Stichting Jb GBT, 1984, ISBN/ISSN 90-704-13-09-4*
Jaarverslagen PTT 1893-1926. - 's-Gravenhage: Hoofdbestuur der PTT, 1894-1927
Organisatie hoofdbestuur / centrale directie van de PTT, 1893-1974. - 's-Gravenhage: Centrale directie der PTT, Afd. Archief en Registratuur, 1974
Ottenheijm, G.C.J.J.: De status van de PTT als staatsbedrijf in historisch perspectief / G.C.J.J. Ottenheijm. - 's-Gravenhage: Staatsbedrijf der PTT, 1974, ISBN/ISSN 90-12-00401-2
PTT 1893-1953, 60 jaar Hoofdbestuur PTT. - 's-Gravenhage: Staatsbedrijf der PTT, hoofdbestuur, 1954
Rapport der commissie, ingesteld door de ministers van Waterstaat en van Financiën met opdracht van advies te dienen ter zake van de wederopenstelling van de postcheque- en girodienst [Commissie König]. - ‘s-Gravenhage: hoofdbestuur, 1924
Rapport over de oorzaken van de ontwrichting en van de verergerde ontwrichting van de postcheque- en girodienst en de schuldigen daaraan [Commissie Tak]. - ‘s-Gravenhage: Algemene landsdrukkerij, 1924
Reinoud, H.: Een halve eeuw postcheque- en girodienst: geschiedenis, plaats in het betalingsverkeer, werking en exploitatie, automatisering in technisch, sociaal en organisatorisch opzicht van de postgiro / onder red. Van H. Reinoud... [et al.]. - Utrecht: Het Spectrum, 1968. - (Marka-boeken; nr. 80)
Schuilenga, J.H.: Honderd jaar telefoon: geschiedenis van de openbare telefonie in Nederland 1881-1981 / onder red. Van J.H. Schuilenga ... [et al.]. - ‘s-Gravenhage: Staatsbedrijf der PTT, hdrie T, 1981.
Sluyck, B.C.: De luchtlijn naar Indië // Postzegelkunde en postwezen (1932) p. 218-228
Syllabus Vervoerbedrijf voor de Basisopleiding voor hoger gekwalificeerde functionarissen in de exploitatieve postdienst. PTT-opleidingsmap, 1978
Teijen, A.J.H.: 25 jaar postcheque- en girodienst, 16 jan. 1918-1943 / samengesteld door A.J.H. Teijen. - 's-Gravenhage: Postcheque- en Girodienst, 1943
Telefonie vroeger en nu: Korte schets van een stormachtige ontwikkeling. - 's-Gravenhage: Staatsbedrijf der PTT, OCO, 1974
Veluwenkamp, J.W.: De Rijkspostspaarbank 1881-1981: honderd jaar parlementaire discussie / J.W. Veluwenkamp. - Amsterdam: Postgiro/rijkspostspaarbank, 1981
Verslag van de commissie, ingesteld bij beschikking van de minister van Waterstaat van 25 september 1923 nr. 6 Afdeling P en T, tot onderzoek van de organisatie van de Technische Dienst bij het Staatsbedrijf van de Posterijen, de Telegrafie en Telefonie / onder voorzitterschap van W.D. Nolting. - 's-Gravenhage: Staatsbedrijf der PTT, hoofdbestuur, 1924-1925 (twee delen)
Verslag van de commissie voor de reorganisatie van het hoofdbestuur der Posterijen en Telegrafie uitgebracht aan de minister van Waterstaat / onder voorzitterschap van J.F. van Royen. - 's-Gravenhage: Staatsbedrijf der PTT, 1925
Verslag van de Postcheque- en Girodienst over de jaren 1923 en 1924. - 's-Gravenhage: Algemene landsdrukkerij, 1926
Visser, G.P.: Veertig jaar Nederlandse luchtpost // Tijdschrift voor PTT: orgaan van de vereniging van hogere ambtenaren bij het Staatsbedrijf der PTT (1960) (mei), p. 85-88
Geschiedenis van het archiefbeheer
Het archief van het hoofdbestuur der Posterijen en Telegrafie is ontstaan na de samenvoeging van de Posterijen en Telegrafie onder één bestuur (per 1-1-1893).
Op 31 december 1926 werd dit archief afgesloten omdat op 1 januari 1927 werd gestart met een decimaal dossierstelsel.
De verwerving van het archief
Het archief is krachtens bepalingen van de Archiefwet overgebracht.
Inhoud en structuur van het archief
Inhoud
Na de selectie op vernietiging bleef er, naast de toegangen op het archief, ca. zesenveertig meter archief over (± vijfentwintigduizend verbalen), waarvan:
een portefeuille minister/hoofdbestuur
honderd zestig portefeuilles minister
driehonderd zes portefeuilles hoofdbestuur
drie portefeuilles departementale nota's
een portefeuille departementale visie- en medeparaafstukken
zeventien archiefdozen bestekken
twee trommels collectie postwaarden.
Selectie en vernietiging
De selectie van voor vernietiging vatbare stukken heeft regelmatig plaatsgevonden en geschiedde tot 1950 met incidentele machtiging. Bij beschikking van 15 december 1949, nr. 1 gaf de minister van Onderwijs, Kunsten en Wetenschappen toestemming om de PTT-richtlijnen voor de vernietiging van stukken in blokken van vijf, twintig en vijftig jaar te gebruiken. Deze richtlijnen zijn hieronder opgenomen.
Verder werden in 1953 diverse archivalia, behorende tot de archieven van de Ministeries van Waterstaat én 0, K en W, overgedragen aan de desbetreffende departementen.
Richtlijnen voor de vernietiging van stukken in de archieven van het hoofdbestuur der Posterijen, Telegrafie en Telefonie
Algemene toelichting
De richtlijnen geven MACHTIGING tot vernietiging van de daarin aangegeven categorieën van stukken, doch vestigen geen verplichting. Indien derhalve onder de in achterstaande richtlijnen vermelde stukken enige voorkomen, waarvan de bewaring door hem, die de vernietiging beoordeelt, uit historisch en/of algemeen exploitatief belang (het technisch element inbegrepen) gewenst geacht wordt, bestaat voor die bewaring alle vrijheid.
Daar het niet doenlijk is de stukken in de archieven van het hoofdbestuur der PTT, die voor vernietiging in aanmerking komen, afzonderlijk te noemen, zijn ze hierna naar hun onderwerpen in algemene bewoordingen omschreven.
Voor zover deze algemene bewoordingen aanleiding mochten geven tot twijfel, moet bij de beslissing over de vernietiging uitgegaan worden van het beginsel, dat niet voor vernietiging in aanmerking komen: besluiten, beschikkingen, voorschriften, circulaires, aanschrijvingen, beslissingen e.d., in welke vorm ook gegeven, die al zouden zij ook behoren tot een voor vernietiging in aanmerking komende correspondentie tevens een meer algemeen karakter dragen.
A. Richtlijnen voor de vijfjarige vernietiging
Lijst van onderwerpen, voorkomende in stukken, berustende in het PTT archief, welke na vijf jaar voor vernietiging in aanmerking komen, tenzij bewaring hiervan uit historisch en/of algemeen exploitatief belang (het technisch element inbegrepen) is geboden.
Voorgeschiedenis van indienstneming van een ambtenaar alsmede van vaststelling van de beschikking tot: benoeming, verplaatsing, ontslag, herplaatsing, nevenbetrekking, vaststelling pensioensgrondslag, traktement bepaking, verlening hughesbevoegdheid e.d.
N.B. Hierbij dient steeds het volgende in acht te worden genomen:
de stukken moeten betrekking hebben op individuele gevallen
de inhoud der stukken moet niet van principiële aard zijn (min of meer schablone karakter bezitten).
Afrekening diensten, zowel binnenland als buitenland en opgaven van de door het Staatsbedrijf der PTT verschuldigde kosten wegens door derden plaatsgevonden leveringen e.d.
Inlichtingen aan of klachten van derden over uitvoering PTT dienst voor zoveel het onderzoek naar klachten is beëindigd en Justitie of Politie hierin niet betrokken is geweest.
Eenvoudige onderhoudsvoorzieningen aan PTT gebouwen, ambts en/of dienstwoningen.
Bestelling, aanschaffing, levering van alle soorten materieel, meubilair en uniformkleding mits niet voor de eerste maal bij PTT tot gebruik van het aangeschafte wordt overgegaan.
Vaststelling van dienstorders, mededeling, voorschriften PTT, verslagen, circulaires, aanschrijvingen e.d. waarvan uitgifte in gedrukte vorm vaststaat of documentatie op een andere afdeling plaatsvindt.
Rappels.
Eveneens worden vernietigd, alle stukken die slechts zuiver actuele betekenis hebben.
B. Richtlijnen voor de twintigjarige vernietiging
Lijst van onderwerpen voorkomende in stukken, berustende in het PTT archief, welke na twintig jaar voor vernietiging in aanmerking komen, tenzij bewaring hiervan uit historisch en/of algemeen exploitatief belang (het technisch element inbegrepen) is geboden.
Personeelsstukken, met uitzondering van die, welke van belang kunnen zijn voor nog in dienst zijnd personeel, en van regelingen van algemene aard, alsmede van die betrekking hebbende op de belangrijke zaken met personeelsorganisaties.
Alle begrotingszaken (ook wetsvoordrachten en voordrachten van Koninklijke Besluiten, hierop betrekking hebbende).
Alle correspondentie betreffende uitvoering, tarieven, klachten, dienstregelingen van kkt e.d., post, telegraaf, telefoon, radiotelegraaf en radiotelefoondienst, VOOR ZOVEEL DEZE STUKKEN NIET BETREFFEN INTERNATIONALE VERHOUDINGEN, VERDRAGEN EN OVEREENKOMSTEN, WETSVOORDRACHTEN, VOORDRACHTEN VAN KONINKLIJKE BESLUITEN EN DIE BESLUITEN ZELVE, UITLEGGINGEN OF TOEPASSING VAN WETTEN EN WETTELIJKE REGELINGEN.
Alle correspondentie betreffende gebouwen en materieelaangelegenheden, UITGEZONDERD BESTEKKEN (ev. gedrukte) VOOR AANBOUW OF BELANGRIJKE VERBOUWINGEN.
Alle correspondentie betreffende onroerend goed, UITGEZONDERD DE KWESTIES VAN AANKOOP, RUILING, VERVREEMDING, AFSTAND OF OVERDRACHT.
C. Richtlijnen voor de vijftigjarige vernietiging
Lijst van onderwerpen voorkomen in stukken, berustende in het PTT archief, welke na vijftig jaar voor vernietiging in aanmerking komen, tenzij bewaring hiervan uit historisch en/of algemeen exploitatief belang (het technisch element inbegrepen) is geboden.
Alle personeelsstukken, voor zoveel het personeel niet meer in dienst is, MET UITZONDERING VAN REGELINGEN VAN ALGEMENE AARD,
Alle begrotingszaken (ook wetsvoordrachten en voordrachten van Koninklijke Besluiten, hierop betrekking hebbende).
Alle correspondentie betreffende uitvoering, tarieven, klachten, dienstregelingen van kantoren e.d., post, telegraaf, telefoon, radiotelegrafie en radiotelefoondienst VOOR ZOVEEL DEZE STUKKEN NIET BETREFFEN INTERNATIONALE VERHOUDINGEN, VERDRAGEN EN OVEREENKOMSTEN, WETSVOORDRACHTEN, VOORDRACHTEN VAN KONINKLIJKE BESLUITEN EN DIE BESLUITEN ZELVE, UITLEGGINGEN OF TOEPASSING VAN WETTEN EN WETTELIJKE REGELINGEN.
Alle correspondentie betreffende gebouwen en materieelaangelegenheden, UITGEZONDERD BESTEKKEN VOOR AANGEBOUW OF BELANGRIJKE VERBOUWINGEN.
Alle correspondentie betreffende ONROEREND GOED, UITGEZONDERD DE KWESTIES VAN AANKOOP, RUILING, VERVREEMDING, AFSTAND OF OVERDRACHT.
Ordening van het archief
Het archief 1893-1926 is chronologisch geordend volgens het verbaalstelsel ‘1823'. De verbalen bestaan uit minister- en hoofdbestuurstukken; de rest van het archief wordt gevormd door de departementale nota's, visie- en medeparaafstukken en twee series bijlagen. De geheime stukken (minister- en hoofdbestuurstukken) zijn in het Kabinetarchief opgeborgen en vormen een organisch geheel. Dit archief is dan ook als zodanig apart geïnventariseerd, zie 2.16.04.02.
Vanaf 1 juni 1893 zijn de ministerstukken en de hoofdbestuurstukken afzonderlijk geregistreerd. De ministerstukken betreffen alleen de uitgaande en ondertekende stukken door de minister die verantwoordelijk was voor de Posterijen en Telegrafie. De nummering van deze stukken begon iedere dag met ‘1'. De hoofdbestuurstukken zijn ondertekend door de directeur-generaal en bestaan uit een ingekomen en een uitgaande reeks, waarbij de uitgaande reeks twee series heeft, namelijk een voor spoedbrieven en een voor gewone stukken. Beide series, evenals de ingekomen stukken, begonnen elk jaar met de nuancering bij ‘1'. De serie spoedbrieven kreeg achter de nummering een letter ‘S' toegevoegd. Ook werd soms een dubbel uitgaand nummer uitgegeven, dit kreeg dan de toevoeging ‘Bis'.
De medeparaafstukken werden op de afdeling van het departement ontworpen en ter medewerking aan het hoofdbestuur gezonden. Deze stukken werden vastgesteld, in tegenstelling tot de visiestukken die gewoonlijk alleen voorzien waren van datum en nummering van het ministerie. De visiestukken werden ter kennisneming aan het hoofdbestuur gezonden (inventarisnummer 808). De nota's vormden een briefwisseling tussen een afdeling van het departement en een afdeling van het hoofdbestuur (inventarisnummers 805-807) en werden als ingekomen en uitgaande stukken apart geagendeerd.
Het archief bevat twee series bijlagen, namelijk de serie bestekken en de postwaarden collectie. De serie bestekken is ontstaan, doordat men destijds de bestekken uit de verbalen heeft gelicht; dit is echter niet consequent gebeurd, waardoor de serie niet volledig is. De postwaarden collectie loopt van 1893 tot en met 1966 en bestaat voornamelijk uit filatelistische waardestukken. Deze stukken werden omstreeks 1962 uit het archief gelicht en afzonderlijk geborgen in twee zgn. ‘blauwe trommels' (PTT-geldtrommels), die weer in een kluis werden geplaatst. (N.B. De postwaarden collectie is in bruikleen afgestaan aan het Nederlands Postmuseum te Den Haag. De collectie is in 2018 overgebracht naar het Nationaal Archief)
De toegangen op het archief bestaan uit de agendaboeken van de minister- en hoofdbestuurstukken, indices, klappers (onder andere op onderwerpen en namen), de generaal klapper en nummerlijsten. De agendaboeken zijn niet in de inventaris opgenomen, omdat zij voor het terugvinden van de stukken niet meer essentieel zijn. In de generaal klapper werden de belangrijke onderwerpen genoteerd. Vanaf 1914 werd de nummerlijst bijgehouden, die tevens diende als verblijfplaatsadministratie. De klappers werden per 1 juli 1919 vervangen door een kaartsysteem en in 1921 werd dit weer vervangen door het souchesysteem. De kaarten en souches over de periode 1919-1926 zijn op microfilm gezet, waarna de originelen zijn vernietigd.
De archiefstukken uit de periode 1919-1940 betreffende het culturele gedeelte van de radio en de radiodistributie werden overgedragen aan het Ministerie van Onderwijs, Kunsten en Wetenschappen, omdat het culturele gedeelte van de radio-omroep na 1940 onder dit ministerie ressorteerde
Overdrachtsbrief van de minister van Verkeer, d.d. 5 december 1946, nr. 3.
. Van het overgedragen archief is een inventaris gemaakt, zie 2.16.25.
Een aantal commissies met een eigen agenda is in het chronologisch archief ondergebracht, gekoppeld aan een vastgestelde uit dit archief.
Door de Centrale Directie van de PTT zijn in 1987 gedetailleerde toegangen vervaardigd op de nog aanwezige stukken uit het archief van het Hoofdbestuur (inv.nrs. 791 - 804). Het raadplegen van de eigentijdse toegangen (inv.nrs. 469 - 790) zal daarom in de meeste gevallen achterwege kunnen blijven. Voor het gebruik van deze in 1987 vervaardigde "documentbeschrijvingen" zie de handleiding, inventarisnummer 791.
Aanwijzingen voor de gebruiker
Openbaarheidsbeperkingen
Volledig openbaar.
Materiële beperkingen
Het archief kent geen beperkingen voor het raadplegen van stukken als gevolg van slechte materiële staat.
Aanvraaginstructie
Openbare archiefstukken kunnen online worden aangevraagd en gereserveerd. U kunt dit ook via de terminals in de studiezaal van het Nationaal Archief doen. Om te kunnen reserveren dient u de volgende stappen te volgen:
Creëer een account of log in.
Selecteer in de archiefinventaris een archiefstuk.
Klik op ‘Reserveer’ en kies een tijdstip van inzage.
Verwant materiaal
Beschikbaarheid van kopieën
Inventarisnummers van dit archief zijn niet in kopievorm beschikbaar
Verwante archieven
Voor latere stukken van de PTT zie toegang 2.16.04.01 Inventaris van het archief van het Hoofdbestuur van het Staatsbedrijf der Posterijen, Telegrafie en Telefonie, 1927-1939.
Beschrijving van de series en archiefbestanddelen
- VERBAALARCHIEF, 1
  - Minister, 1.1
    - Verbaal 'Minister': minuten van besluiten en van uitgaande brieven, met de daarbij behorende ingekomen stukken, van de zaken waarvan de afdoening door of namens de minister heeft plaatsgevonden., 1893-1926; 1-162; 162 pakken
      - 1893 jan. 1 - mei 31, 1
        Bevat ook stukken 'Hoofdbestuur'.
      - 1893 juni 1 - dec. 31, 2
      - 1894 jan. 1 - juni 30, 3
      - 1894 juli 1 - dec. 31, 4
      - 1895 jan. 1 - juni 30, 5
      - 1895 juli 1 - dec. 31, 6
      - 1896 jan. 1 - juni 30, 7
      - 1896 juli 1 - dec. 31, 8
      - 1897 juli 1 - 31, 9
      - 1897 aug. 1 - dec. 31, 10
      - 1898 jan. 1 - juni 30, 11
      - 1898 juli 1 - dec. 31, 12
      - 1899 jan. 1 - juli 31, 13
      - 1899 aug. 1 - dec. 31, 14
      - 1900 jan. 1 - mei 31, 15
      - 1900 juni 1 - dec. 31, 16
      - 1901 jan. 1 - juni 30, 17
      - 1901 juli 1 - dec. 31, 18
      - 1902 jan. 1 - juni 30, 19
      - 1902 juli 1 - dec. 31, 20
      - 1903 jan. 1 - mei 31, 21
      - 1903 juni 1 - sep. 30, 22
      - 1903 okt. 1 - dec. 31, 23
      - 1904 jan. 1 - apr. 30, 24
      - 1904 mei 1 - aug. 31, 25
      - 1904 sep. 1 - dec. 31, 26
      - 1905 jan. 1 - mrt. 31, 27